最高法院刑事判決　　　　　　九十四年度台上字第五四七二號
　　上　訴　人　甲○○
　　選任辯護人　李祖麟律師
上列上訴人因違反廢棄物清理法案件，不服台灣高等法院中華民
國九十一年十二月十八日第二審判決（九十一年度上訴字第三０
九二號，起訴案號：台灣士林地方法院檢察署九十一年度偵字第
三一九號），提起上訴，本院判決如下：
    主  文
上訴駁回。
    理  由
按刑事訴訟法第三百七十七條規定，上訴於第三審法院，非以判
決違背法令為理由，不得為之。是提起第三審上訴，應以原判決
違背法令為理由，係屬法定要件。如果上訴理由書狀並未依據卷
內訴訟資料，具體指摘原判決不適用何種法則或如何適用不當，
或所指摘原判決違法情事，顯與法律規定得為第三審上訴理由之
違法情形，不相適合時，均應認其上訴為違背法律上之程式，予
以駁回。本件原判決依憑上訴人甲○○在偵審中不利於己之陳述
及證人李進緒、林金堯、李建森在警訊或偵審中之證供與台北縣
警察局蘆洲分局函、現場照片、查訪表、土地租賃契約書、「霖
泰企業社」之營利事業登記證、行政院環境保護署（下稱環保署
）民國八十二年七月七日環署廢字第二三００二號函、內政部頒
布之營建廢棄土處理方案暨營建剩餘土石方處理方案、台灣省營
建工程剩餘土石處理及資源堆置場設置管理要點、內政部八十八
年十月二十九日營建署綜字第三五０六四號函、環保署督察大隊
北區隊環境稽查工作紀錄、台北縣政府工務局會勘紀錄、台北縣
政府九十一年三月十四日北府工施字第０九一０一二二０八八號
函、鄭兆鴻結構土木技師事務所之試驗報告等證據，本於推理作
用，而維持第一審論處上訴人未依廢棄物清理法規領有廢棄物清
除、處理之許可文件，從事廢棄物處理累犯罪刑（處有期徒刑一
年六月，原判決誤載為有期徒刑一年二月）之判決，駁回上訴人
在原審之上訴；從形式上觀察，並無違背法令之情形存在。上訴
人之上訴意旨略稱：（一）上訴人於原審一再辯稱：伊經營之霖
泰企業社，領有台北縣政府核發之營利事業登記證，營業項目包
括砂石、淤泥海拋業，係從事砂石場之經營，依卷附照片顯示現
場留有洗砂篩選機、挖土機、沉澱池等機具設備，核與證人李進
緒、林金堯於原審證稱上訴人係經營砂石場相符，第一審犯罪事
實欄雖記載現場有處理連續壁污泥、置於滾筒攪拌、抽取溪水再
處理後排入淡水河等情節，然均為砂石採取之過程，並有砂石成
品堆積於旁可佐證，核與廢棄物之處理有相當差異，原審不察又
不為調查，遽為上訴人從事廢棄物清除處理之認定，已有可議在
先。復按砂石場僅須申辦工廠設立登記證，涉及環保部分亦只須
辦妥「水污染防制許可」、「固定空氣污染源設置操作許可」即
可，砂石場引進砂石製造原料與處理廢棄物究非相同，砂石場不
須取得廢棄物清除或處理許可，縱上訴人在篩選砂石時將污水排
入淡水河，相關水污染防制條例定有罰則，自可依該等法規處理
，原審將砂石原料視為廢棄物，將製作生產砂石過程視為處理廢
棄物，對上訴人未查明慎斷，遽為上訴人有罪之判決，其調查職
責猶有未盡，亦有判決不適用法則之違法。（二）上訴人經營砂
石場，均係以付費方式購進砂石來源，第一審認定上訴人向不特
定之卡車司機，以每車新台幣（下同）三至六、七百元不等之價
格，受託處理連續壁污泥，係依據上訴人在偵查之供述，然上訴
人在原審已陳明該說詞係會錯檢察官之訊問意旨所為陳述，隨後
已作更正，並請求訊問林振炎，林振炎亦稱：「都是他（指上訴
人）付錢給我，好的話一車五百元，不好的話兩、三百元」，並
經李進緒、林金堯證實，第一審選擇性採證已有不妥，原審對此
等有利上訴人之證據不予採納，又不說明不採之理由，難謂無證
據上理由矛盾之違法。（三）第一審雖將現場採集扣案之連續壁
污泥送請鑑定，以過篩率偏高，足徵粒質過細無法供建築用砂使
用，但該細砂仍可作為其他用途，如鋪路等，且依卷附上訴人之
提貨單，亦可證明上訴人有將過篩之細砂出貨賣給第三人，第三
人買入後作何用途，則非上訴人所得過問，原審所謂連續壁污泥
無法洗出可供利用之砂石之認定，顯與事實不符，其證據力之判
斷，難謂無違經驗法則。再查連續壁污泥既為營建剩餘土方，則
屬可資利用之有用資源，依內政部所頒「營建剩餘土石方處理方
案」之規範，縱未依法申請土資場設置許可，而擅自收納，亦列
有處罰條款，非一經查獲不問情節，即依廢棄物清理法第四十六
條第一項第四款規定處罰，原判決適用法則非無不當云云。經查
：原審依前述證據為判決基礎，業於判決理由內詳細說明其得心
證之理由，並對上訴人辯稱：連續壁污泥可以洗出有用的砂石，
這要實際作的人才知道有利用價值，且大卡車來倒污泥沒給伊錢
，而是伊付他們錢，材質好的話，伊給六百至七百元，不好的材
料，給三百元，該等污泥是可再利用云云，詳予指駁，核其取捨
證據之論斷及為事實之認定，並未違反經驗、論理及其他證據法
則，又前述證據已足以證明原判決所認定之犯罪事實無誤，亦無
查證未盡之情形，另原判決既認定上訴人處理之連續壁污泥係事
業廢棄物，則原判決依廢棄物清理法第四十條第一項第四款論處
上訴人罪刑，同無適用法則不當之違法，上訴意旨（一）、（三
），純係對原審採證認事職權之合法行使及已經調查並於判決理
由指駁說明之事項，重為事實上之爭辯，及任憑己意，漫事指摘
，俱無從據以辨識原判決有何種違背法令之形式，自難認係適法
之第三審上訴理由。又林振炎在原審陳稱：伊運送連續壁污泥交
予上訴人，有向上訴人收錢云云，原審未予採納，業於判決理由
二之(二)內詳細說明其理由，至於李進緒、林金堯在偵審中均未明
確證述上訴人付費購入連續壁污泥，上訴意旨（二）指稱上訴人
付費向林振炎等購入連續壁污泥等情，已經李進緒、林金堯證實
一節，顯與卷內筆錄記載不符，是上訴意旨（二），既非依卷內
資料執為指摘，自亦非適法之第三審上訴理由。從而，應認本件
上訴違背法律上之程式，予以駁回。
據上論結，應依刑事訴訟法第三百九十五條前段，判決如主文。
中　　華　　民　　國　九十四　年　　十　　月　　六　　日
                      最高法院刑事第六庭
                          審判長法官  莊　登　照
                                法官  洪　明　輝
                                法官  黃　一　鑫
                                法官  魏　新　和
                                法官  林　秀　夫
      本件正本證明與原本無異
                                      書  記  官
中　　華　　民　　國　九十四　年　　十　　月　 十三 　日
                                                      Ｔ
